臺灣高等法院刑事判決　　　　　　　　　　　　　　九十三年度上易字第七八九號
　　上　訴　人　臺灣基隆地方法院檢察署檢察官
　　被　　　告　甲○○
右上訴人因毒品危害防制條例案件，不服臺灣基隆地方法院九十三年度訴字第六號，
中華民國九十三年三月二十二日第一審判決（起訴案號：臺灣基隆地方法院檢察署九
十二年度毒偵字第一一四九號，移送併辦案號：九十二年度毒偵字第一二四四號，九
十三年度毒偵字第五八一號、九十三年度毒偵字第七六七號、九十三年度偵字第一一
四一號），提起上訴，本院判決如左：
    主  文
原判決撤銷。
甲○○連續施用第二級毒品，累犯，處有期徒刑柒月。
扣案專供施用第二級毒品所用之吸食器壹組、及玻璃吸食器壹支，均沒收銷燬。又扣
案塑膠袋貳只，均沒收。
    事  實
一、甲○○前有多次違反毒品危害防制條例前科，民國（下同）八十九年間所犯，並
    經基隆地方法院判處有期徒刑七月確定，於九十年八月一日方執行完畢。詎其仍
    不知悔改，猶基於概括之犯意，自九十二年十月十三日起，至九十三年三月十一
    日止，連續在其基隆市○○街一五０巷二八號住處及不詳地點，約三、四天一次
    ，吸食施用第二級毒品安非他命多次，嗣經警分別在九十二年十月十六日通知其
    至警局調驗其尿液，同年十一月十七日下午三時許，至其住處搜索時（九十二年
    度毒偵字第一一四九號），查扣其所有用以裝安非他命所用塑膠袋二只、及專供
    施用安非他命所用之吸食器一組、玻璃吸食器一支，及於九十三年三月十一日中
    午十二時許，於其住處拘提被告時，再次扣得安非他命吸食器一組（九十三年毒
    偵字第五八一號）。
二、案經基隆市警察局第二分局及第四分局報請臺灣基隆地方法院檢察署檢察官偵查
    起訴及移送併辦。
    理  由
一、本件被告甲○○所犯係死刑、無期徒刑、最輕本刑為三年以上有期徒刑以外之罪
    ，其於原審準備程序中就被訴及移送併辦事實為有罪之陳述，經法官告知簡式審
    判程序之旨，並聽取公訴人、被告之意見後，依刑事訴訟法第二百七十三條之一
    之規定，經原審合議庭裁定由受命法官獨任進行簡式審判程序，及本院審判中被
    告就被訴及移送併辦事實與檢察官上訴事實，為有罪之陳述，經審判長諭知進行
    簡式審判程序，合先敘明。
二、右開事實，業經訊據被告甲○○均坦承不諱（九十二年度毒偵字第一二四四號第
    二五頁，原審卷第二五、四二頁，本院卷第四一頁），且其三次經警採尿送驗結
    果，尿液均呈安非他命陽性反應，此有基隆市衛生局檢驗成績書二紙（九十二年
    度毒偵字第一一四九號第六三、六四頁，九三偵字第一一四一號卷第三三頁），
    檢體編號（九十二年度毒偵字第一一四九號卷第二頁），及台灣檢驗科技股份有
    限公司濫用藥物尿液檢驗報告一紙（九十二年度毒偵字第一二四四號第七、九頁
    ），暨經複驗之法務部調查局檢驗通知書一紙（原審卷第二一、二八頁）在卷足
    憑，復有被告所有用以裝安非他命所用塑膠袋二只、及專供施用安非他命所用之
    吸食器二組、玻璃吸食器一支，扣案足資佐証。本案事証明確，被告犯行洵堪認
    定。
三、按毒品危害防制條例業經總統於九十二年七月九日修正公布，並自九十三年一月
    九日施行，其中對於施用毒品之犯行，依修正前、修正後毒品危害防制條例第十
    條第一、二項之規定，就法定刑部分並無修正；惟就施用毒品之訴追要件，依修
    正前、修正後毒品危害防制條例規定則有不同。依修正前毒品危害防制條例第二
    十條、第二十三條，就施用毒品犯行之是否訴追，係區分為第一次犯、五年後再
    犯、五年內再犯之前是否曾強制戒治、五年內再犯該次是否須強制戒治、三犯以
    上，即如係第一次犯、五年後再犯、五年內再犯之前未經強制戒治，該次經觀察
    勒戒後亦無須強制戒治者，即依規定俟觀察勒戒或強制戒治程序終結後，由檢察
    官為不起訴處分，而不予追訴處罰；僅限於五年內再犯之前曾經強制戒治、五年
    內再犯該次須強制戒治、三犯以上者，始認符訴追條件，應予追訴處罰。而修正
    後毒品危害防制條例第二十條、第二十三條，就施用毒品犯行之是否訴追，係區
    分為第一次犯、五年後再犯、五年內再犯，即如係第一次犯、五年後再犯者，即
    依規定俟觀察勒戒或強制戒治程序終結後，由檢察官為不起訴處分，而不予追訴
    處罰；僅限於五年內再犯者，始認符訴追條件，應予追訴處罰。是關於施用第一
    級、第二級毒品，經觀察、勒戒後，認有繼續施用毒品之傾向而送強制戒治期滿
    後，經檢察官為不起訴處分後，於五年內再犯施用第一級、第二級毒品之罪者，
    不論依新、舊法規定，檢察官均得依法追訴並由法院依法審判。又按被告甲○○
    自九十二年十月十三日起，至九十三年三月十一日止，期間連續多次施用第二級
    毒品之犯行，跨越於該法修正之前後，惟刑法第二條第一項之從新從輕原則，限
    於行為後法律有變更者，始有其適用，連續數行為而犯同一之罪名者，以一罪論
    ，故在連續犯之場合，必以連續犯之數行為均完成後，法律有變更者，始克相當
    ，如連續犯之數行為跨越新舊法，其中部分行為在舊法時期，部分行為在新法施
    行以後，即應依最後行為時之法律處斷，尚不發生行為後法律變更問題及比較新
    舊法之問題（最高法院八十八年度台上字第二○三九號、八十二年度台非字第九
    八號判決參照）。是本件被告甲○○前有多次違反毒品危害防制條例前科，八十
    九年間並經基隆地方法院判處有期徒刑七月確定，於九十年八月一日方執行完畢
    ，於五年內再犯本件施用第二級毒品案件，揆之前揭說明，本院自應依現行毒品
    危害防制條例予以審理裁判，併此敘明。
四、核被告所為，係犯毒品危害防制條例第十條第二項之施用第二級毒品罪。被告持
    有毒品之低度行為，應為施用之高度行為所吸收，不另論罪，至其先後多次施用
    犯行，時間緊接，犯罪構成要件相同，顯係基於概括犯意反覆為之，應依連續犯
    之規定論以一罪，並加重其刑。又被告曾違反毒品危害防制條例之罪，經原審法
    院判決有期徒刑七月，於九十年八月一日方執行完畢，其在五年內再犯有期徒刑
    之本罪，係屬累犯，並應依法遞予加重其刑。本案公訴人雖僅起訴九十二年十一
    月十七日之施用犯行，而不及其他，然如前述，其與已起訴之部分為連續犯之裁
    判上一罪關係，法院自得併予審判，附此敘明。原審論處被告罪刑，固非無見。
    惟查：(一)原審認定被告於九十二年十月十三日至同年十一月十七日止，連續施
    用第二級毒品安非他命多次，而原審裁判時係在九十三年一月九日毒品危害防制
    條例修正公布施行後，是被告行為後法律已有變更，則本件被告究應適用行為時
    或裁判時之法律，本應予審究闡明，然原審法院就此於裁判理由中並未詳加敘明
    ，顯有判決不備理由之違誤；(二)又被告復於九十三年三月十一日前於不詳地點
    施用第二級毒品，此部分事實，核與原判決原認定事實，具有連續犯之裁判上一
    罪關係，原審未及審酌，亦有未洽。檢察官提起上訴指摘原判決之不當，為有理
    由，原判決既有可議，即屬無可維持，應由本院將原判決撤銷改判。爰審酌被告
    之品行、生活狀況、智識程度，前已有多次施用毒品前科，本件再犯，惟所施用
    為二級毒品，且屬自傷行為，犯後又供承不諱，態度良好等一切情狀，量處如主
    文所示之刑，以示懲儆。扣案專供施用安非他命所用之吸食器二組、玻璃吸食器
    一支，均為被告所有，業據其供明在卷，應依毒品危害防制條例第十八條第一項
    前段宣告沒收銷燬之。扣案用以裝安非他命所用塑膠袋二只，為被告所有供犯罪
    所用之物，應宣告沒收之。
據上論斷，應依刑事訴訟法第三百六十九條第一項前段、第三百六十四條、第二百九
十九條第一項前段，毒品危害防制條例第十條第二項、第十八條第一項前段，刑法第
十一條前段、第五十六條、第四十七條、第三十八條第一項第二款，判決如主文。
本案經檢察官李良忠到庭執行職務。
中　　　華　　　民　　　國　　九十三　　年　　　七　　　月　　 十五 　　日
                              臺灣高等法院刑事第九庭
                                    審判長法　官  李  文  成
                                          法　官  周  盈  文
                                          法　官  官  有  明
右正本證明與原本無異。
不得上訴。
                                          書記官  林  蓓  瑜
中　　　華　　　民　　　國　　九十三　　年　　　七　　　月　　 十五 　　日
附錄：本案論罪科刑法條全文
毒品危害防制條例第十條第二項：
施用第二級毒品者，處三年以下有期徒刑。
毒品危害防制條例第十八條第一項前段：
查獲之第一、二級毒品及專供製造或施用第一、二級毒品之器具，不問屬於犯人與否
，均沒收銷燬之；查獲之第三、四級毒品及製造或施用毒品之器具，無正當理由而擅
自持有者，均沒入銷燬之。
